臺灣高雄地方法院民事判決　　　　　　　　　　　　　九十一年度訴字第七八五號
　　原　　　告　甲○○
　　被　　　告　乙○○
　　　　　　　　丙○○○
右當事人間撤銷贈與等事件，本院判決如左：
    主    　文
被告乙○○、丙○○○間於民國九十年五月二十四日，就如附表所示土地所為贈與行
為，應予撤銷。
被告丙○○○應將如附表所示土地經高雄縣旗山地政事務所於民國九十年六月五日所
為之所有權移轉登記予以塗銷。
訴訟費用由被告負擔。
    事實及理由
一、本件被告乙○○經合法通知，未於言詞辯論期日到場，核無民事訴訟法第三百八
    十六條各款所列情形，爰依原告聲請，由其一造辯論而為判決。
二、原告起訴主張：被告乙○○於民國八十七年十二月十六日十七時二十五分許，駕
    駛車號YU-2976 號自用小客車，沿高雄縣旗山鎮○○○路內側第一車道由西往東
    行駛，途經該路與舊旗楠公路交岔路口，左轉彎時，應注意讓直行車先行，又無
    不能注意情事，竟未讓在來車道直行，由原告駕駛之車號PY-426號機車先行，致
    兩車相撞，原告倒地，受有臉部鈍傷併內出血、右髖臼骨折、右臗骨、胸部鈍傷
    並肋骨骨折及氣胸等傷害，經鈞院於八十九年九月十五日以八十八年交易字第四
    八一號刑事判決被告乙○○過失傷害罪，處有期徒刑二月，得易科罰金，被告乙
    ○○不服提起上訴，案經台灣高等法院高雄分院於九十年一月九日以八十九年交
    上易字第二二三號刑事判決駁回上訴確定。原告並於八十八年十月二十七日對被
    告乙○○提起刑事附帶民事訴訟，請求侵權行為損害賠償新台幣（以下同）二百
    九十三萬九千五百零三元，經第一審法院於刑事判決後，於八十九年九月二十二
    日裁定移送民事庭，以八十九年訴字第三三七０號損害賠償事件審理，於九十一
    年一月二十四日判決告乙○○應給付原告一百一十七萬三千零九十二元，及自八
    十九年三月二十三日起至清償日止，按年息百分之五計算之利息，被告乙○○不
    服而提起第二審上訴，因未繳納裁判費，經鈞院裁定駁回上訴而確定。茲原告於
    八十七年十二月十六日事故發生時起，對被告乙○○有侵權行為損害賠償請求之
    債權，詎被告乙○○於前開刑事判決確定後，民事損害賠償訴訟期間之九十年六
    月五日將其所有如附表所示土地五筆（以下簡稱系爭土地）贈與登記予其妻即被
    告丙○○○，為無償行為，而逃避原告對其金錢損害賠償之債權強制執行，損害
    原告之債權，爰依民法第二百四十四條第一項規定，請求撤銷被告間之如附表所
    示五筆土地之贈與，並塗銷該贈與登記等語。並聲明：(1)被告間就如附表所示土
    地於九十年六月五日所為夫妻贈與應予撤銷，塗銷該贈與登記(2)訴訟費用由被告
    連帶負擔。
三、被告丙○○○則辯以：上開車禍發生後，被告乙○○即稱欲以系爭土地向銀行辦
    理抵押貸款，用以賠償原告，惟貸款核撥後，被告乙○○卻未賠償原告，挪作他
    用，其為恐被告乙○○再以系爭土地借款恣意花用，始要求被告乙○○將系爭土
    地過戶至其名下；又被告乙○○已約有一年多未回家，上開贈與登記係被告乙○
    ○與其子去辦的等語。被告乙○○未於言詞辯論期日到場，亦未提出書狀作何聲
    明或陳述。
四、原告與被告丙○○○不爭之事實：
（一）被告乙○○於八十七年十二月十六日十七時二十五分許，駕駛車號YU-2976號
      自用小客車，沿高雄縣旗山鎮○○○路由西往東行駛，途經該路與舊旗楠公路
      交岔路口，欲左轉彎時，疏未注意讓對向車道之直行車先行，而過失撞擊原告
      駕駛之車號PY-426號機車，致原告受有右髖臼骨折等傷害，案經台灣高等法院
      高雄分院刑事判決有期徒刑二月確定，並經本院民事判決應給付原告一百一十
      七萬三千零九十二元暨利息確定。
（二）被告乙○○於九十年五月二十四日將系爭不動產贈與其妻即被告丙○○○，並
      於同六月五日經高雄縣旗山地政事務所辦理所有權移轉登記完畢。
五、得心證之理由：
    按債務人所為之無償行為，有害及債權者，債權人得聲請法院撤銷之；又債權人
    依第一項之規定聲請法院撤銷時，得並聲請命受益人或轉得人回復原狀，民法第
    二百四十四條第一項、第四項分別定有明文。而所謂害及債權謂因債務人之行為
    ，致債權不能獲得滿足。又是否有害及債權，係指就客觀而言，債務人是否因其
    無償行為而陷於無資力，至債務人主觀上有無脫免債務之意圖，則非所問。經查
    ：
（一）原告就其主張之事實，業據提出上開刑事判決二件、民事判決暨裁定各一件及
      土地登記謄本為證，又經本院依職權調取本院八十九年度訴字第三三七０號損
      害賠償事件卷核閱，乃被告乙○○八十七年、八十八年各年所得額別為十九萬
      八千元、十七萬五千零四十四元，均未達課稅標準，又其名下除系爭土地五筆
      及其門牌號碼高雄縣旗山鎮龍文巷二五號房屋外，別無其他不動產，此有財政
      部台灣省南區國稅局旗山稽徵所九十年七月二十七日南區國稅旗山服字第9000
      8958號函附於該卷可按。據上，堪認原告對被告乙○○損害賠償請求之債權於
      八十七年十二月十六日即成立，被告乙○○為上開贈與行為時，除系爭不動產
      外，已無其他財產、信用可供清償上開損害賠償債務，其所為贈與行為，確已
      陷其己身於無資力，而有害於原告之債權。
（二）被告丙○○○雖辯稱：其為免被告乙○○再以系爭土地貸款恣意花用，始要求
      被告乙○○贈與系爭土地予其云云。惟債務人所為無償行為有無撤銷原因，係
      以「客觀上」該行為是否害及債權為斷，業如前述，而被告乙○○之前開贈與
      行為，客觀上確已陷其於無資力，而有害原告之債權，亦經論述如前，則不問
      其贈與系爭不動產之緣由、動機為何，均無礙於該項行為符合撤銷權要件之判
      斷。
（三）被告丙○○○受贈系爭不動產，為上開贈與行為之受益人，有土地登記謄本可
      按。又被告乙○○未於言詞辯論期日到場，亦未提出出書狀作何聲明或陳述。
    綜上，依本院調查結果，原告主張之事實，堪信為真，被告丙○○○所辯，要無
    可採。
六、從而，原告依民法第二百四十四條規定，請求撤銷被告間之贈與行為，被告吳莊
    利玉並應塗銷上開所有權移轉登記，洵屬有據，應予准許。至原告併聲明被告乙
    ○○一同塗銷上開登記部分，與前述法條規定不符，本院無從為該項諭知，附此
    敘明。
七、訴訟費用負擔之依據：原告聲明訴訟費用由被告連帶負擔。惟按連帶債務之成立
    以法律有規定或當事人有約定者為限，此觀諸民法第二百七十二條明甚，乃債權
    人行使撤銷權時，法律並無明定債務人與受益人應負連帶債務，本院又查無兩造
    間有由被告二人負連帶債務之約定，是無從命被告連帶負擔訴訟費用。爰依民事
    訴訟法第七十八條、第八十五條第一項規定，諭知如主文第二項所示。
中　　　華　　　民　　　國　　九十一　　年　　六　　月　　十一　　　　　日
                                    臺灣高雄地方法院民事第二庭
~B法　　　官　甯　馨
右為正本係照原本作成。
如不服本判決，應於送達後廿日內，向本院提出上訴狀並表明上訴理由，如於本判決
宣示後送達前提起上訴者，應於判決送達後十日內補提上訴理由書（須附繕本）。
中　　　華　　　民　　　國　　九十一　　年　　六　　月　　十一　　　　　日
~B法院書記官　林麗文
附表：
  ┌──┬─────────────┬────┬──────────┐
  │編號│地　　　　　　　　　　　號│地　　目│　　面　　　　積　　│
  │    │                          │        │   （平方公尺）     │
  ├──┼─────────────┼────┼──────────┤
  │ １ │高雄縣旗山鎮○○段952-2   │   建   │    12              │
  ├──┼─────────────┼────┼──────────┤
  │ ２ │高雄縣旗山鎮○○段952-3   │   建   │     8              │
  ├──┼─────────────┼────┼──────────┤
  │ ３ │高雄縣旗山鎮○○段952-4   │   建   │    78              │
  ├──┼─────────────┼────┼──────────┤
  │ ４ │高雄縣旗山鎮○○段953-2   │   建   │    25              │
  ├──┼─────────────┼────┼──────────┤
  │ ５ │高雄縣旗山鎮○○段953-3   │   建   │   126              │
  └──┴─────────────┴────┴──────────┘
如不服本判決，應於送達後廿日內，向本院提出上訴狀並表明上訴理由，如於本判決
宣示後送達前提起上訴者，應於判決送達後十日內補提上訴理由書（須附繕本）。
